臺灣桃園地方法院交通事件裁定　　　　　　　　　　九十三年度交聲字第四一二號
　　原處分機關　交通部公路總局新竹區監理所中壢監理站
　　異　議　人
　　即受處分人　統芳股份有限公司
　　代　表　人　甲○○
　　代　理　人　乙○○　男　四.
右列受處分人因違反道路交通管理處罰條例聲明異議案件，對於交通部公路總局新竹
區監理所中壢監理站於民國九十三年四月七日所為之處分（原處分：壢監裁字第裁五
三─Ｄ一Ａ七五七七二五號），聲明異議，本院裁定如左：
　　主  文
原處分撤銷。
統芳股份有限公司不罰。
    理  由
一、異議意旨略以：緣異議人所有車號ＴＶ─八一號自用半拖車於民國九十三年九月
    十六日晚間八時五十分許，在台十五線南下五十三公里處，為桃園縣警察局高榮
    交通小隊逕行舉發「限速六十公里，經雷達測明時速七十二公里，超速十二公里
    」之違規情事，固然屬實，惟半拖車係屬無動力之交通工具，必須經由曳引車之
    牽引始能啟動，且半拖車與曳引車係各自登領號牌使用，而屬分別獨立之車種，
    是以違規超速應屬曳引車駕駛人之行為。原處分機關未予詳查實際違規之曳引車
    車號，逕以舉發單位之指摘為依據，裁處異議人罰鍰新臺幣（下同）一千七百元
    ，顯有違誤，爰於九十三年七月三十日收受裁決書，在九十三年八月十七日提起
    本件異議等語。
二、依道路交通管理處罰條例第四十條第一項規定，汽車駕駛人之行車速度超過規定
    之最高時速，處一千二百元以上二千四百元以下罰鍰。如受處分人，不服第八條
    主管機關所為之處罰，得於接到裁決書之翌日起二十日內，向管轄地方法院聲明
    異議；又法院受理有關交通事件，準用刑事訴訟法之規定，道路交通管理處罰條
    例第八十七條第一項、第八十九條前段分別定有明文，是刑事訴訟法中有關證據
    法則部分，於道路交通事件自應準用之，而刑事訴訟法有關事實之認定，應憑積
    極證據證明，如未能發現相當證據，或證據不足以證明，自不能以推測或擬制之
    方法，以為認事用法之基礎。且無論直接或間接證據，須於客觀上於一般人均不
    致有所懷疑而達於確信之程度。
三、按「曳引車：指專供牽引其他車輛之汽車。」、「拖車：指由汽車牽引，其本身
    並無動力之車輛；」、「半拖車：指具有後輪，其前端附掛於曳引車第五輪之拖
    車。」道路交通安全規則第二條第一項第八款、第九款、第十一款分別定有明文
    。經查：本件異議人所有車號為ＴＶ─八一號車輛係屬半拖車而無動力，需以曳
    引車牽引始能啟動運作，業經交通部公路總局新竹區監理所中壢監理站查明車籍
    資料函覆本院在卷（見本院卷第二五頁），是違規超速之行為，自應以曳引車為
    裁罰對象。又本件舉發違反道路交通管理事件通知單係依據雷達測速照相所開立
    ，此有卷附前述通知單一紙及照片一張為證（詳本院卷第一二頁），惟照片僅拍
    得半拖車車號，而未見曳引車車號，亦經證人即桃園縣警察局交通隊警員孫貴彬
    到庭證述本件無法確定曳引車的車號等語屬實（見本院卷第四二頁），故本件違
    規超速之曳引車究竟為何，自屬無從確定；且依道路交通安全規則第二條、第十
    一條第一項第二款及第三款規定可知，半拖車與曳引車係屬分別獨立之車種，各
    自登領號牌使用，是半拖車與曳引車既然各自領有號牌，且分屬不同之車種，自
    無僅以拍得半拖車車號之照片，而認定半拖車有超速之情事，因半拖車其本身並
    無動力，自無可能有超速之情事發生。
四、綜上所述，異議人前揭辯稱，堪可採信。此外，又查無其他具體事證，足認異議
    人確有本件違規情事，自應由本院將原處分予以撤銷，另諭知異議人不罰。
五、應依道路交通管理處罰條例第八十七條第二項，道路交通案件處理辦法第二十條
    前段，裁定如主文。
中　　　華　　　民　　　國　　九十三　　年　　　十　　　月　　二十二　　日
                                臺灣桃園地方法院交通法庭
                                      法  官  吳為平
右正本證明與原本無異。
如不服本裁定，應於送達後五日內，向本院提出抗告狀。
                                      書記官  賴朱梅
中　　　華　　　民　　　國　　九十三　　年　　　十　　　月　　二十六　　日
